臺灣士林地方法院民事判決　　　　　　　99年度家訴字第68號
原　　　告　李建興
被　　　告　高秋萍
上列當事人間請求損害賠償事件，本院於民國100 年4 月15日言
詞辯論終結，判決如下：
    主  文
原告之訴及假執行之聲請均駁回。
訴訟費用由原告負擔。
    事實及理由
一、本件原告起訴主張：
  一兩造原係夫妻關係，原告前以被告具有民法第1052條第1 項
    第3 款「夫妻之一方對他方為不堪同居之虐待」、第10款「
    因故意犯罪，經判處有期徒刑逾六個月確定」及同條第2 項
    「難以維持婚姻之重大事由」等情，而向鈞院訴請離婚，經
    鈞院於民國99年8 月13日以98年度婚字第332 號判決准予兩
    造離婚。而被告犯有行使偽造私文書罪，經鈞院刑事庭於99
    年1 月29日以98年度訴字第222 號判決判處有期徒刑7 月，
    減為有期徒刑3 月又15日，嗣被告提起上訴，業經最高法院
    駁回其上訴而確定在案，故被告就兩造婚姻之破裂實具有可
    歸責性。
  二按「夫妻之一方，因判決離婚而受有損害者，得向有過失之
    他方，請求賠償。前項情形，雖非財產上之損害，受害人亦
    得請求賠償相當之金額。但以受害人無過失者為限。」民法
    第1056條第1 項、第2 項分別定有明文。被告確有民法第10
    52條第1 項第10款所定之事由，已如上述，原告自得依上開
    規定請求被告給付精神慰撫金，並參酌被告於上開離婚事件
    之訪視報告內自承擔任電腦配備公司董事及股東，每月薪資
    收入為新臺幣（下同）30萬元，並有300 萬元存款，經濟資
    力極為優渥；反觀原告因被告先前擅將原告經營之永鎰金屬
    股份有限公司（下稱永鎰公司）及原告向陽信商業銀行申辦
    之授信額全數提領，致永鎰公司及原告產生大量負債，且原
    告係永鎰公司負責人，係永鎰公司申辦貸款擔任連帶保證人
    ，亦揹負永鎰公司之鉅額債務，截至99年2 月22日止，原告
    負債11,117,678元，連帶保證債務17,703,564元，合計28,
    821,242 元，暨被告就其所為毫無悛悔之意，原告受有極大
    精神痛苦等情，請求被告賠償100 萬元精神慰撫金，應屬合
    理公允。
  三綜上，爰為起訴聲明：(1)被告應給付原告新臺幣100 萬元及
    自起訴狀繕本送達之翌日起至清償日止，按週年利率百分之
    五計算之利息。(2)前項聲明，原告願供擔保，請准宣告假執
    行。(3)訴訟費用由被告負擔。
二、被告答辯略以：伊雖因行使偽造私文書罪而經法院判處有期
    徒刑7 月，減為有期徒刑3 月又15日確定在案，惟此係遭原
    告陷害，當時原告在大陸投資賠錢，原告希望伊幫忙處理大
    陸債務事宜，當初伊還在永鎰公司上班，並未離職，伊係因
    為原告寫了一張離職公告，說伊在94年12月1 日就離職，才
    被判有罪，伊當時並不知情，直到在大陸的股東對原告提告
    之後，伊才知道有這張離職公告。而且原告從未親自通知伊
    已經離職之事，原告還要伊幫忙處理負債，大陸的事情直到
    97年才處理完畢等語置辯。並聲明：(1)原告之訴駁回。(2)訴
    訟費用由原告負擔。
三、原告主張兩造原為夫妻關係，嗣其於98年7 月1 日向本院具
    狀訴請離婚，業經本院於99年8 月13日以98年度婚字第33 2
    號判決判准兩造離婚，原告雖就子女監護部分提起上訴，現
    由臺灣高等法院以99年度家抗字第143 號審理在案，惟兩造
    對於離婚部分皆未上訴，故離婚部分已於99年9 月13日確定
    等情，此為被告所不爭執，並經本院依職權調閱98年度婚字
    第332 號民事卷宗查核無誤，且有本院公務電話紀錄在卷可
    稽，自堪信為真正。
四、又原告雖主張被告犯有行使偽造私文書罪，經鈞院刑事庭於
    99年1 月29日以98年度訴字第222 號判決判處有期徒刑7 月
    ，減為有期徒刑3 月又15日，嗣被告提起上訴，業經最高法
    院駁回其上訴而確定在案，是被告因故意犯罪，經判處有期
    徒刑逾六個月確定，且兩造間有難以維持婚姻之重大事由存
    在，業經法院判准兩造離婚確定，是兩造婚姻之破裂應可歸
    責於被告，故原告自得依民法第1056條第2 項規定請求被告
    給付精神慰撫金100 萬元云云。惟此為被告所否認，並以上
    揭情詞置辯，則本件應審究者係原告得否依民法第1056條第
    2 項規定請求被告賠償其因判決離婚所受之非財產上損害？
    茲逐一析述如下：
  一本件被告因涉犯行使偽造私文書罪，雖經本院刑事庭於99年
    1 月29日以98年度訴字第222 號刑事判決判處有期徒刑7 月
    ，減為有期徒刑3 月又15日；嗣被告不服而提起上訴，經臺
    灣高等法院於99年6 月3 日以99年度上訴字第1015號刑事判
    決駁回其上訴在案；被告仍不服而提起上訴，業經最高法院
    於99年8 月30日以99年度台上字第5332號刑事判決駁回上訴
    而確定在案之事實，此為兩造所不爭執，並有本院98年度訴
    字第222 號刑事判決、臺灣高等法院99年度上訴字第1015號
    刑事判決、最高法院99年度台上字第5332號刑事判決等件為
    證，固堪信為真正。惟按夫妻之一方因故意犯罪，經判處有
    期徒刑逾6 個月確定者，他方得向法院請求判決離婚，民法
    第10 52 條第1 項第10款固有明文。然查，本件被告因涉犯
    行使偽造私文書案件，雖經法院判處有期徒刑7 月，減為有
    期徒刑3 月又15日，然其係於99年8 月30日始判決確定等情
    ，已如前述。惟原告係於98年7 月1 日即向本院具狀提起離
    婚訴訟，由本院以98年度婚字第332 號離婚事件受理在案，
    嗣其於99年6 月9 日另以被告所涉偽造文罪犯行，業經臺灣
    高等法院判處被告有期徒刑7 月確定在案為由，爰追加民法
    第1052條第1 項第10款「因故意犯罪，經判處有期徒刑逾6
    個月確定」為判決離婚之事由，請求本院合併審判，上述離
    婚事件經本院於99年7 月14日言詞辯論終結，並於99年8 月
    13日判決宣示判准兩造離婚等情無誤，亦經本院依職權調閱
    98年度婚字第332 號離婚事件卷宗查核無誤。是以被告嗣於
    99年8 月30日縱因犯有行使偽造私文書罪，經法院判處有期
    徒刑7 月，減為有期徒刑3 月又15日確定，而有因故意犯罪
    ，經判處有期徒刑逾6 個月之情事存在。然本院98年度婚字
    第332 號離婚事件於99年7 月14日言詞辯論終結時，上述刑
    事案件既未確定，自不符合民法第1052條第1 項第10款規定
    之要件，故被告因犯有行使偽造私文書罪，經法院判處有期
    徒刑7 月，減為有期徒刑3 月又15日確定之事實，顯非法院
    判准兩造離婚之事由。從而本院98年度婚字第332 號離婚判
    決既非依民法第1052條第1 項第10款規定據以判准兩造離婚
    ，原告自不得以此為由而向被告請求賠償其因判決離婚所受
    之非財產上損害。
  二次按夫妻之一方，因判決離婚而受有損害者，得向有過失之
    他方，請求賠償。前項情形，雖非財產上之損害，受害人亦
    得請求賠償相當之金額，但以受害人無過失者為限。民法第
    1056條第1 項、第2 項定有明文。查本件原告雖依上開法條
    請求被告賠償非財產上之損害100 萬元，然本院98年度婚字
    第332 號離婚判決固認兩造之婚姻具有民法第1052條第2 項
    所定難以維持婚姻之重大事由存在而判准兩造離婚，惟上述
    離婚判決之理由已載明兩造婚姻之難以繼續維持，考其原因
    在於兩造於94、95年間因公司財務問題迭有爭執，且被告貿
    然向原告親屬指摘原告對其女兒有踰矩之行為，雙方更趨對
    立，原告於95年2 月間獨自遷出，致兩造分居已逾4 年，雙
    方於分居期間皆不思積極彌補婚姻之裂痕，反而相互對簿公
    堂，勢同水火，堪認雙方均無維繫婚姻之心意，徒有夫妻之
    名而無夫妻之實，兩造感情已無可挽回，婚姻基礎動搖，應
    已構成難以維持婚姻之重大事由，而兩造對此婚姻破綻事由
    之發生均有可得歸責之處，應負同等之責等情，關於判准離
    婚之原因闡述甚明。可見原告對於本件判決離婚原因事實之
    發生亦有過失，依照上開規定，原告對判決離婚事由之發生
    既與有過失，從而原告依民法第1056條第2 項規定，請求被
    告賠償精神慰撫金10 0萬元，即無理由，應予駁回。
五、綜上所述，原告依民法第1056條第2 項規定，請求被告賠償
    精神慰撫金100 萬元，及自起訴狀繕本送達翌日起至清償日
    止，按年息百分之五計算之遲延利息，洵無理由，應予駁回
    。又原告之訴既經駁回，則其假執行之聲請亦失所附麗，應
    併予駁回。
六、本件事證已臻明確，兩造其餘攻擊防禦方法及證據資料，核
    與本件判決結果不生影響，爰不一一論述，附此敘明。
七、據上論結，本件原告之訴為無理由，依民事訴訟法第78條，
    判決如主文。
中    華    民    國    100    年    4    月    29    日
                  家事庭  法  官  陳章榮
以上正本係照原本作成。
如對本判決上訴，須於判決送達後20日之不變期間內，向本院提
出上訴狀。
中    華    民    國    100    年    4    月    29    日
                          書記官  丁梅芬